臺灣桃園地方法院民事裁定　　　　　　 100年度監宣字第69號
聲　請　人　周廷恩
相　對　人　周耀和
關　係　人（即選定監護人）
　　　　　　周廷恩
關　係　人（即指定會同開具財產清冊之人）
　　　　　　周珍佑
上列聲請人對於相對人聲請監護宣告事件，本院裁定如下：
    主  文
宣告周耀和（男；民國○○年○○月○○日生；國民身分證統一編號：
Ｚ000000000號）為受監護宣告人。
選定周廷恩（男；民國○○年○○月○○日生；國民身分證統一編號：
Ｚ000000000號）為受監護宣告人周耀和之監護人。
指定周珍佑（女；民國○○年○○月○○日生；國民身分證統一編號：
Ｚ000000000號）為會同開具財產清冊之人。
聲請程序費用由受監護宣告人周耀和負擔。
    理  由
一、本件聲請意旨略以：聲請人是相對人周耀和之子，相對人於
    民國100 年01月20日因腦中風顱內出血，雖送醫診治但不見
    起色，近日甚且已因精神障礙及心智缺陷，致不能為意思表
    示或受意思表示，或不能辨識其意思表示之效果。為此，依
    民法第14條第1 項、民事訴訟法第597 條第1 項規定，聲請
    鈞院准予對相對人為監護宣告，及依民法第1111條規定指定
    周廷恩為相對人之監護人暨指定周珍佑為會同開具財產清冊
    之人，並提出壢新醫院診斷證明書、聲請人及相對人戶籍謄
    本、指定會同開具財產清冊人之戶籍謄本、同意書及親屬系
    統表等各一份為證。
二、按「對於因精神障礙或其他心智缺陷，致不能為意思表示或
    受意思表示，或不能辨識其意思表示之效果者，法院得因本
    人、配偶、四親等內之親屬、最近一年有同居事實之其他親
    屬、檢察官、主管機關或社會福利機構之聲請，為監護之宣
    告」，民法第14條第1 項定有明文。
三、本件經本院於鑑定人迎旭診所所屬精神鑑定醫師邱瑞祥前訊
    問相對人，法官點呼相對人姓名並問其年籍等事項共三次，
    惟相對人均無反應，經勘驗結果，相對人氣切裝有呼吸補助
    器、插鼻胃管，躺臥在床，目前在呼吸照顧病房療養中；另
    訊鑑定人所屬精神鑑定醫師邱瑞祥先生稱「相對人符合心神
    喪失狀況，其餘詳如鑑定報告」等語（參見本院民國100 年
    4 月26日訊問筆錄）。而依鑑定人迎旭診所就相對人之精神
    狀態所為之鑑定結果略稱：(1)、周員於民國100 年1 月在四
    川旅遊，早晨醒來時突然倒地昏迷，經送醫診斷為腦溢血，
    予手術治療後，從此未再甦醒，無法言語，認知功能及日常
    生活功能嚴重受損，今年2 月初轉送回台接受長期照護。(2)
    、民國100 年4 月26日根據親自診視個案及家屬描述，周員
    無法行走，終日躺床，大小便失禁，洗澡、穿衣均需他人協
    助，進食需專人由鼻胃管灌食，完全無法表達需求或理解問
    話，並以氣管切管連接呼吸器維持生命。(3)、精神狀態檢查
    ：周員已無意識，外觀尚整潔，注意力渙散，態度無法合作
    ，表情淡漠，對叫喚及問話完全無反應，無不適當之行為，
    思考、知覺、判斷力、身體抱怨、病識感、定向感等，均完
    全無法接受評測，顯示其認知功能已嚴重受損，無處理個人
    事務之能力。(4)、鑑定結果：周員為一腦中風後合併極重度
    失智症之個案，周員目前因心智缺陷，致不能為意思表示或
    受意思表示，亦即過去所謂已達到心神喪失之程度等語，有
    該診所民國100 年4 月26日迎旭祥監宣字第100083號函暨所
    附之精神鑑定報告書在卷可參。本院審酌於現場訊問時相對
    人之精神、心智反應等狀況並參酌鑑定人之上揭意見，認相
    對人目前之精神障礙與心智缺陷之程度，已無為意思表示或
    受意思表示或辨識意思表示之效果的能力，而符合受監護宣
    告之要件，爰依法宣告周耀和為應受監護宣告之人。
四、次按「受監護宣告之人應置監護人」、「法院為監護之宣告
    時，應依職權就配偶、四親等內之親屬、最近一年有同居事
    實之其他親屬、主管機關、社會福利機構或其他適當之人選
    定一人或數人為監護人，並同時指定會同開具財產清冊之人
    。法院為前項選定及指定前，得命主管機關或社會福利機構
    進行訪視，提出調查報告及建議。監護之聲請人或利害關係
    人亦得提出相關資料或證據，供法院斟酌」、「法院選定監
    護人時，應依受監護宣告之人之最佳利益，優先考量受監護
    宣告之人之意見，審酌一切情狀，並注意下列事項：一、受
    監護宣告之人之身心狀態與生活及財產狀況。二、受監護宣
    告之人與其配偶、子女或其他共同生活之人間之情感狀況。
    三、監護人之職業、經歷、意見及其與受監護宣告之人之利
    害關係。四、法人為監護人時，其事業之種類與內容，法人
    及其代表人與受監護宣告之人之利害關係」，民法第1110條
    、第1111條、第1111條之1 分別定有明文。
五、經本院函請桃園縣政府委託之桃園縣社會工作師公會，派員
    對聲請人進行訪視後，據桃園縣社會工作師公會提出之評估
    建議略稱：相對人昏迷無意識，無自主行動、進食之能力，
    需仰賴呼吸器維生，需專人提供照護。聲請人需透過本案之
    聲請，成為相對人之監護人後，協助辦理郵局開戶，以利請
    領老年年金，用以補貼相對人之醫療、長期照護等開銷。相
    對人在大陸病發昏迷後，其配偶陳桂蓮女士不斷表示要聲請
    人、關係人趕緊將相對人送回台灣，並在聲請人協助處理結
    束大陸相關事項預備返回台灣時，陳桂蓮女士主動出示大陸
    之離婚協議書要聲護人簽立，聲請人亦立刻協助簽立，至於
    是否合法或符合離婚流程，則不得而知。本案之聲請人周廷
    恩為相對人的次子，會同開具財產清冊之人選周珍佑女士為
    相對人的長女，上述兩人目前皆為相對人的主要探視關懷者
    ，並支付相對人的照顧費用。經訪視聲請人與會同開具財產
    清冊之人皆有意願擔任，然相對人之配偶陳桂蓮於相對人返
    回台灣後，即從未表示關懷或主動聯繫之意，聲請人、關係
    人亦未能聯繫上陳桂蓮告知本案之聲請；綜合評估相對人的
    受照顧狀況、聲請人與會同開立財產清冊之人的陳述未見明
    顯異狀，惟仍請法官以相對人最佳利益為考量參酌相關事證
    後予以綜合裁量之等語，有桃園縣社會工作師公會民國 100
    年4 月11日桃姚字第100130號函暨所附桃園縣政府社會局社
    會工作科監護宣告調查訪視報告，附卷可參。可知，聲請人
    周廷恩並無不宜或不適擔任監護人之情事，且亦有意願擔任
    監護人。
六、綜上所述，聲請人周廷恩為受監護宣告人周耀和之子，過去
    聲請人與受監護宣告人共同居住，且有意願擔任監護人，又
    無不適或不宜擔任監護人的積極、消極原因，且為其他家屬
    之共識，如由周廷恩為受監護宣告人之監護人，應能符合受
    監護宣告人之最佳利益，爰依法選定周廷恩為受監護宣告人
    周耀和之監護人；又關係人周珍佑為受監護宣告人之女兒，
    亦極關心受監護宣告人狀況，對於「會同開具財產清冊」乙
    節，應堪勝任，併依前揭規定指定周珍佑為會同開具財產清
    冊之人。
七、依民事訴訟法第604 條第1 項、第608 條第1 項，裁定如主
    文。
中    華    民    國   100    年    5     月    12    日
                        家事法庭法  官  鄭新後
上列正本證明與原本無異。
本裁定就對相對人之監護宣告部分不得抗告；另就其餘有關選定
監護人及指定會同開具財產清冊之人部分如有不服，應於本裁定
送達後10日內向本院提出抗告狀。
中    華    民    國   100    年    5     月    12    日
                                書記官  許家齡